【裁判字號】    99,交抗,454
【裁判日期】    990601
【裁判案由】    聲明異議
【裁判全文】
臺灣高等法院臺中分院交通事件裁定     99年度交抗字第454號
抗  告  人
即受處分人  甲○○
上列抗告人因違反道路交通管理處罰條例案件，不服臺灣臺中地
方法院中華民國99年4月29日所為裁定（99年度交聲更字第12號
）提起抗告，本院裁定如下：
    主  文
抗告駁回。
    理  由
一、抗告意旨略以：抗告人即受處分人甲○○（下稱抗告人）所
    騎乘車牌號碼RF-99大型重型機車，因我國交通管理機關所
    發前車牌使用紙製軟性車牌，又無統一懸掛方式，使用懸掛
    或黏貼方式只要遇有雨天或騎乘時受風吹，即容易掉落，需
    再重新施工懸掛或黏貼，與後車牌為鋁製使用螺絲之懸掛方
    式不同，而抗告人於當日駛乘該重機車時，發現前車牌無法
    黏貼固定位置，且在行駛中曾經掉落，嗣經抗告人拾回後，
    正擬前往加強固定，並非不予懸掛，是以，交通管理機關所
    發給抗告人之大型重型機車前車牌在設計及製作使用方面，
    實有無法使國內大型重型機車之前車牌，在明顯適當位置加
    以固定懸掛或黏貼之瑕疵，抗告人當場即將前車牌已無法固
    定懸掛或黏貼情形交由舉發人員確認，同時主動提示說明，
    原處分機關不察，處以罰鍰及吊銷牌照處分，原裁定維持原
    處分而駁回異議，抗告人實難甘服，爰提出抗告，懇請撤銷
    原裁定及原處分，並為不罰之諭知云云。
二、按汽車已領有號牌而未懸掛或不依指定位置懸掛者，處汽車
    所有人3,600元以上10,800元以下罰鍰，並禁止其行駛，牌
    照並吊銷之，道路交通管理處罰條例第12條第1項第7款、第
    2項分別定有明文。又按汽（機）車號牌懸掛位置，除原設
    有固定位置外，應依下列規定懸掛固定：... 三、機器腳踏
    車及拖車號牌每車一面，應正面懸掛於車輛後端之明顯適當
    位置。但汽缸總排氣量550立方公分以上之大型重型機器腳
    踏車號牌，自中華民國96年11月1日起每車2面，應正面懸掛
    於車輛前後端之明顯適當位置；其前方號牌並得以直式或橫
    式之懸掛或黏貼方式為之，並不得變造損毀、塗抹或粘貼其
    他材料、加裝邊框或霓虹燈、裝置旋轉架、顛倒懸掛或以安
    裝其他器具之方式使不能辨認其牌號，並不得以他物遮蔽，
    如有污穢，致不能辨認其牌號時，應洗刷清楚；又汽車號牌
    有裁剪或扭曲懸掛者，以損毀號牌論，道路交通安全規則第
    11條第1項第3款、第2項、第3項亦有明文。
三、經查：
（一）抗告人所有車牌號碼RF-99號重型機車之排氣量為998立方
      公分之大型重型機器腳踏車，於民國98年12月24日行經臺
      13線53.5公里處，因「未黏貼前車牌」之違規，經苗栗縣
      警察局以苗縣警交字第Ｆ00000000號違反道路交通管掣單
      舉發，原處分機關於99年1月18日依道路交通管理處罰條
      例第12條第1項第7款、第12條第2項，以裁監稽違字第裁
      61－Ｆ00000000號裁決書裁處罰鍰5,400元並牌照吊銷乙
      節，此有機車車籍查詢、舉發通知單、裁決書在卷可稽，
      復有抗告人於聲明異議狀自承僅懸掛後車牌等語相符，是
      以，抗告人未懸掛前車牌之違規乙情，洵堪認定。
（二）抗告人雖以上開理由置辯，然揆諸前揭規定之立法意旨，
      將號牌懸掛於明顯適當位置既係為使交通管理機關辨明行
      駛中之車輛是否獲得用路許可，亦使用路人、執法機關知
      悉行駛於路上之車輛為何人所有，藉以保障行車安全，維
      護社會秩序，則如車輛未依指定位置懸掛號牌，即不應上
      路行駛。抗告人為系爭重型機車之所有人，本應注意檢查
      該車是否有違反相關交通法規所列規定而不得騎駛上路之
      情事，若有違反交通法規之情形，應於修理或補救後始得
      騎乘該車輛行駛於道路，抗告人雖主張其違規當時正擬前
      往加強固定云云，然違規車輛於依規定懸掛車牌之前，本
      不應行駛於道路上，抗告人亦無非繼續行駛而不得重新懸
      掛車牌之情事，況抗告人亦未提出任何事證以供參酌，是
      此部分主張尚難採信。另抗告人主張其前車牌無法固定懸
      掛或黏貼等情，應立即向主管機關請求更換或處理，並非
      因此即無須依規定懸掛車牌號碼，亦非即得以構成藉以免
      責之事由，唯有經向主管機關請求更換或處理該前車牌難
      以懸掛或黏貼之問題而無法獲得適當處置，始可認為本件
      違規之原因係因不可歸責於抗告人之事由，或解免抗告人
      此行政法上責任，然抗告人並未主張已有向主管機關請求
      處理而未獲解決之情事，則抗告人依法應受之罰則仍屬無
      法解免。
四、綜上所述，抗告人上開違規事實，事證明確，原處分機關因
    而依道路交通管理處罰條例第12條第1項第7款、第2項之規
    定，裁處所有人即抗告人罰鍰5,400元，並吊銷牌照，核無
    違誤。原審法院以上開理由，裁定駁回抗告人在原審之聲明
    異議，本院經核並無違誤。抗告人抗告意旨仍執陳詞，指摘
    原裁定不當，為無理由，應予駁回。
五、據上論斷，應依刑事訴訟法第412條，道路交通案件處理辦
    法第26條，裁定如主文。
中    華    民    國    99    年    6    月     1     日
            交通法庭    審判長法  官  羅  得  村
                              法  官  簡  源  希
                              法  官  郭  瑞  祥
上列正本證明與原本無異。
不得再抗告。
                              書記官  李  妍  嬅
中    華    民    國    99    年    6    月     1     日

司法院資訊處製作；財團法人民間司法改革基金會備份。
